臺灣桃園地方法院刑事裁定　　　　　　　　　　　　　　九十三年度聲判字第一號
　　聲請人　甲○○○
　　被　告　乙○○
右列聲請人因告訴被告偽造文書案件，經臺灣桃園地方法院檢察署檢察官於九十二年
八月三十日以九十二年度調偵字第三六八號處分不起訴，聲請人聲請再議，經臺灣高
等法院檢察署於九十二年十二月十六日以九十二年度上聲議字第四九０四號處分書駁
回再議，聲請人聲請將本件交付審判，本院裁定如左：
    主  文
聲請駁回。
    理  由
一、本件聲請交付審判之意旨詳如附件聲請書所載。
二、按「法院認交付審判之聲請不合法或無理由者，應駁回之；認為有理由者，應為
    交付審判之裁定，並將正本送達於聲請人、檢察官及被告」、「法院為前項裁定
    前，得為必要之調查」，刑事訴訟法第二百五十八條之三第二項、第三項雖有明
    文，惟「法院受理聲請交付審判之案件，應詳加審核有無管轄權、聲請人是否為
    告訴人、已否逾十日之期間、有無委任律師提出理由狀等法定要件，及其聲請有
    無理由。法院於審查交付審判之聲請有無理由時，除認為告訴人所指摘不利被告
    之事證未經檢察機關詳為調查或斟酌，或不起訴處分書所載理由違背經驗法則﹑
    論理法則或其他證據法則，否則，不宜率予交付審判」，法院辦理刑事訴訟應行
    注意事項第一百十八點第二項亦有明文，則依刑事訴訟法第二百五十八條之三第
    三項所謂「得為必要之調查」之規定，自應以偵查中曾顯現之證據為限，不可就
    其新提出之證據再為調查，亦不可蒐集偵查卷以外之證據而為調查（另臺灣高等
    法院九十一年五月六日（九一）院田文廉字第０六七０一號函研討結論參照），
    至為灼然。
三、訊據被告固坦承於民國（下同）八十二年三月三十日與告訴人甲○○○簽立遺產
    分割繼承協議書，而繼承登記取得其等之父楊石坡原有桃園縣八德市○○段一二
    四、一二六、一二八、一八四、一八五、一八六及東勇段五三地號土地應有部分
    等遺產等情，惟堅決否認右揭犯行。經查：
    （一）本件聲請人原所告訴被告涉有上開偽造文書犯嫌，業據臺灣桃園地方法院
          檢察署檢察官於九十二年八月三十日，以九十二年度調偵字第三六八號處
          分不起訴，後經聲請人對之聲請再議，再經臺灣高等法院檢察署於九十二
          年十二月十六日，以九十二年度上聲議字第四九０四號處分書駁回再議在
          案等情，業據被告於本院審理時供述明確，並為聲請人於本院審理時所不
          否認，復有上開臺灣桃園地方法院檢察署檢察官不起訴處分書及臺灣高等
          法院檢察署處分書各乙份，在卷可稽，應堪認定。
    （二）茲本件聲請人之聲請將本件交付審判，無非以「１、證人即代書邱秋義於
          偵查中證述「....，且告訴人到事務所說她要拋棄所繼承的財產，伊則告
          訴她已逾拋棄的期間，所以必須要用協議分割的方式，.... 」、「....
          ，伊均會依照慣例告知協議內容，且當時還換算坪數給告訴人看，....
          」等語，聲請人既要拋棄繼承之遺產，又何須要證人邱秋義換算「坪數」
          給伊看？是此足徵證人邱秋義之證述顯然不實。２、代書邱秋義稱被告所
          委託之代書，惟竟於偵查中證述「....，且告訴人到事務所所說她要拋棄
          所繼承的財產，.... 」等語尤徵伊所證述不實。３、依代書邱秋義於偵
          查中證述「....，伊先將遺產分割協議書內容先填寫好，被告與告訴人雙
          方姓名也是伊先寫好，.... 」等語，處分書認邱秋義係專業土地代理人
          與本件聲請人及被告均無特殊關係，自無故為不實證言之必要，顯屬未洽
          云云，為其僅有論據。惟：
    （三）聲請人原告訴被告涉有上開偽造文書犯嫌云云，不僅業據被告於臺灣桃園
          地方法院檢察署九十二年度偵字第四一五三號、九十二年度調偵字第三六
          八號（按九十二年度調偵字第三六八號案件係由九十二年度偵字第四一五
          三號送請桃園縣桃園市調解委員會進行調解後報結，經退回重新分得案號
          ，為同一案件）案件偵查中堅決否認在卷，且聲請人聲請將本件交付審判
          之理由，亦據聲請人於臺灣桃園地方法院檢察署上開九十二年度偵字第四
          一五三號案件偵查中指訴甚詳，並提出戶籍謄本、繼承系統表、土地登記
          申請書、遺產稅免稅證明書、農地承受人自耕能力證明書、印鑑證明及上
          開遺產分割繼承協議書及其登記清冊各乙份稽，而認「被告乙○○固不否
          認有委任代書邱秋義代為辦理其父楊石坡遺產分割事宜，且有提出其上有
          被告及告訴人（即聲請人）甲○○○簽名、蓋章之「遺產分割繼承協議書
          」而行使等事實，惟堅決否認涉有偽造文書之犯行，辯稱：「遺產分割繼
          承協議書」上之甲○○○簽名及蓋章並不是伊所為，是告訴人自己交印鑑
          章及戶籍謄本給邱秋義代書辦的，且伊在辦分割之前，有自大溪農會提領
          一百萬元交給告訴人等語。經查：告訴人確有至邱秋義代書之事務所交付
          其本人之印鑑章、印鑑證明及戶籍謄本與被告，業據告訴人自承在卷，核
          與證人邱秋義證述之情節相符，雖告訴人另陳稱：伊只是將印鑑章、印鑑
          證明、戶籍謄本交給被告後就走了，因被告說要幫父親辦農保，伊到事務
          所沒有和邱代書交談，交了東西就走了等語，然除與證人邱秋義所述情節
          有異之外，亦與常情不符，蓋印鑑章、印鑑證明、戶籍謄本等物均有特定
          之用途，告訴人是否有可能逕自交付與被告而不再過問目的，誠非無疑？
          是告訴人指稱其不知遺產分割繼承協議之事，尚難遽予採認。又查：依證
          人即代書邱秋義證稱：於八十二年間，被告至伊所開設之事務所委其辦理
          被告之父遺產繼承登記，並要求辦理部分繼承人之拋棄繼承，伊即告知因
          已逾拋棄繼承的期限，所以只能用協議分割的方式，伊先將遺產分割協議
          書內容先填寫好，被告與告訴人雙方姓名也是伊先寫好，然後請被告通知
          告訴人帶印鑑證明、印鑑章、戶籍謄本到事務所蓋章，再將印鑑證明、戶
          籍謄本交伊去辦，當時是被告先到伊事務所作蓋章的手續，之後告訴人才
          到伊事務所蓋章，且告訴人到事務所說她要拋棄所繼承的財產，伊則告訴
          她已逾拋棄繼承的期間，所以必須用協議分割的方式，告訴人同意，並在
          協議書上蓋章，並交付印鑑證明和戶籍謄本給伊辦理遺產稅的申報及繼承
          登記，因拋棄繼承或協議分割繼承對繼承人會產生很大的利害關係，伊均
          會依照慣例告知協議內容，且當時還換算坪數給告訴人看，且協議書上一
          萬元係伊依之前承辦的慣例而記載上去，因為一定要記載，否則無法辦理
          協議分割，在填寫之前均有告知雙方這樣填載的方式等語，可知證人對於
          承辦本案之來龍去脈均有明確且合理合情之說明，尚與常情無違，參以遺
          產繼承本涉及各繼承人之重大利益，證人身為專業代書，理應知曉其間利
          害關係，其於被告前來委任代辦繼承遺產時，於發現已逾拋棄繼承期限而
          另循他徑以為解決，並告知各繼承人相關事項，亦屬必然，是證人上開有
          利於被告之證詞，應可採信。是被告上開所辯，衡情度理，顯較告訴人之
          指訴可採」等語，而以「此外，復查無其他積極證據足認被告有何告訴人
          指訴之犯行，揆諸首揭法條及判例要旨，尚難僅憑告訴人片面之指訴，遽
          為不利被告犯罪事實之認定，其罪嫌應認尚有不足」，於九十二年八月三
          十日以九十二年度調偵字第三六八號處分不起訴在卷，此有臺灣桃園地方
          法院檢察署上開九十二年度調偵字第三六八號不起訴處分書乙份，在卷可
          稽，應堪認定。
    （四）雖聲請人於被告上開不起訴處分後，曾向臺灣高等法院檢察署依法對之聲
          請再議，然亦據臺灣高等法院檢察署以「被告乙○○否認有偽造文書犯行
          ，辯稱是聲請人甲○○○自己將印鑑章及戶籍謄本等交給代書邱秋義辦理
          的。核與證人邱秋義證稱係被告先到其事務所蓋章，之後聲請人才到其事
          務所蓋章等情節相符，足證被告所辯，尚非無據。雖聲請人猶於再議狀內
          質疑證人邱秋義證言之真實性，惟查邱秋義係專業土地代書，與本件聲請
          人及被告間均無特殊關係，自無故為不實證言之必要，所供應堪採信。另
          聲請人就本件同意辦理遺產分割繼承，究竟對其造成何種損害，亦未提出
          何種事證足資證明，尤難遽認被告涉有偽造文書犯行。原檢察官以被告犯
          罪嫌疑不足而為不起訴處分，認事用法，洵無不當，聲人仍執陳詞聲請再
          議，應認無理由」等語，並於九十二年十二月十六日以九十二年度上聲議
          字第四九０四號處分書駁回聲請人之再議聲請在卷，此亦有臺灣高等法院
          檢察署上開九十二年度上聲議字第四九０四號處分書乙份，在卷可稽，亦
          堪認定。
四、綜上所述，本件臺灣桃園地方法院檢察署檢察官所為上開九十二年度調偵字第三
    六八號不起訴處分書及臺灣高等法院檢察署所為上開九十二年度上聲議字第四九
    ０四號處分書，其等認定事實所憑之證據，均據詳加調查在卷，且其等論證之理
    由，亦均無任何違反經驗法則、論理法則或其他證據法則之處，而本件聲請人未
    能明確指出上開臺灣桃園地方法院檢察署檢察官不起訴處分書及臺灣高等法院檢
    察署處分書中有何聲請人原所指摘不利被告之證據，未經檢察機關詳為調查或斟
    酌，或其等所載理由，有何違背經驗法則、論理法則或其他證據法則，而僅係事
    後單純就上開同一證據之證明力再為爭執，揆諸上述，顯無理由，是本件聲請人
    之聲請將本件交付審判，應予駁回。
據上論斷，應依刑事訴訟法第二百五十八條之三第二項前段，裁定如主文。
中        華        民        國      九十三    年    四    月    一    日
                                    臺灣桃園地方法院刑事第二庭
                                        審判長  法  官  徐培元
                                                法  官  潘進順
                                                法  官  林晏鵬
右正本證明與原本無異。
不得抗告。
                                                書記官  陳青瑜
中        華        民        國      九十三    年    四    月    七    日
